最高法院民事裁定　　　　　　　　　　111年度台抗字第731號
再 抗告 人　姜小婷
訴訟代理人　吳存富律師
　　　　　　陳庭琪律師
上列再抗告人因與洪志煌間請求離婚等聲請假扣押事件，對於中
華民國111年4月29日臺灣高等法院裁定（111 年度家聲抗更一字
第2號），提起再抗告，本院裁定如下：
    主  文
原裁定廢棄，應由臺灣高等法院更為裁定。
    理  由
    本件再抗告人以相對人洪志煌為債務人，聲請臺灣新竹地方
法院（下稱新竹地院）裁定准其供擔保就相對人之財產在新臺幣
（下同）2364萬5637元範圍內為假扣押，經該法院裁定准許，相
對人不服，提起抗告。原法院以：兩造係夫妻，再抗告人已訴請
離婚，並請求分配夫妻剩餘財產差額2364萬5637元本息，業據提
出戶籍謄本、全國財產稅總歸戶財產查詢清單等為證，堪認已就
假扣押之請求為釋明。而再抗告人所提通訊軟體對話紀錄內容，
相對人雖表示「先去過戶好了！我跟他的事沒這麼快能解決」，
該「過戶」之標的及過戶之緣由究竟為何，全然未明，自難以此
即認相對人有脫產之情事；據再抗告人所提相對人財產狀況之最
新紀錄，相對人名下仍有多筆價值不斐之不動產、進口名車2 輛
及數百萬元之銀行存款，足認相對人仍具相當之資力，尚難推認
有何日後不能強制執行之虞；又相對人係因前提供坐落新竹市○
○段0000地號（下稱1541地號）土地與訴外人大筑建設有限公司
（下稱大筑公司）合建房屋，移轉系爭土地予買受人，並非脫產
，且相對人移轉土地予第三人及頻繁資金往來，尚與其資產狀況
所示經濟社會地位之活動情形相當。再抗告人復未提出其他事證
釋明相對人有使財產減少、增加負擔之行為，或就財產為不利益
處分，而有日後不能強制執行或甚難強制執行之虞，其對相對人
聲請假扣押，自屬不能准許，因而廢棄新竹地院裁定，並駁回再
抗告人之聲請。
    惟按對於假扣押聲請之裁定抗告者，為保障債權人及債務人
之程序權，並使法院能正確判斷原裁定之當否，應賦予債權人及
債務人就抗告法院採為裁判基礎之事證，有陳述意見之機會，此
觀民事訴訟法第528條第2項規定自明。查相對人於民國111年4月
26日提出民事抗告補充理由狀，該書狀對於再抗告人指陳相對人
有於銀行帳戶頻繁動支、房地處分等脫產情形乙節陳述其意見，
原法院未查明再抗告人收受該書狀之時間，即逕於同年月29日為
裁定，而未予再抗告人充分表示意見機會，已有未合。次按所謂
假扣押之原因，依民事訴訟法第523條第1項規定，係指有日後不
能強制執行或甚難強制執行之虞而言。判定有無保全必要性時，
應斟酌被保全權利之額度、性質、債務人之職業、經歷、信用狀
態、資產狀況及其他情事，依具體個案分別判斷。其情形自不以
債務人浪費財產、增加負擔或就其財產為不利益之處分，將達於
無資力之狀態，或債務人移住遠地、逃匿無蹤或隱匿財產為限。
倘債務人日後變動財產之可能性無法排除，為確保債權之滿足，
可認其日後有不能強制執行或甚難執行之虞，債權人就此如已為
相當之釋明，即難謂其就假扣押之原因全未釋明，或供擔保無法
補釋明之不足。再抗告人向相對人請求分配夫妻剩餘財產之差額
為2364萬5637元，相對人名下仍有多筆價值不斐之不動產、進口
名車2輛及數百萬元之銀行存款，相對人因前提供坐落1541 地號
土地與大筑公司合建房屋，乃移轉土地予第三人等情，為原法院
所確定之事實，相對人於履行合建契約移轉予買受合建房地之買
受人，收受之對價如為金錢，惟觀諸相對人於土地銀行竹北分行
帳號於110年7月27日之存款餘額為2341萬5600元，至110年9月11
日為245萬9307元（見原法院卷第19至23 頁），似見相對人移轉
上開土地所取得之金錢，多數已匯出而未留存。相對人與第三人
共有之桃園巿中壢區老街溪段8 地號土地，由包括相對人在內之
部分共有人以34億5257萬5500元出賣予第三人李訓雄（見原法院
卷第35至62頁），則相對人之資產是否無減少之可能，而出售不
動產所得之金錢，又易於流動、隱匿，倘不就相對人之財產為假
扣押，再抗告人之債權能否確保？似此能否謂再抗告人就假扣押
之原因，毫未釋明，不能以供擔保補釋明不足？非無研求之餘地
。乃原法院未遑細究，遽以前揭理由，而為不利再抗告人之認定
，要難謂無適用法規顯有錯誤之情事。再抗告意旨，指摘原裁定
不當，求予廢棄，非無理由。
    據上論結，本件再抗告為有理由。依家事事件法第51條，民
事訴訟法第495條之1第2項、第477條第1項、第478條第2 項，裁
定如主文。
中    華    民    國   111    年    8     月    22    日
                      最高法院民事第二庭
                          審判長法官  高  孟  焄  
                                法官  彭  昭  芬  
                                法官  蘇  芹  英  
                                法官  邱  璿  如  
                                法官  徐  福  晋  
本件正本證明與原本無異
                                      書  記  官  
中    華    民    國   111    年    8     月    26    日